臺灣嘉義地方法院刑事判決　　　　　　　　　　　　　九十一年度交易字第二九號
　　公　訴　人　臺灣嘉義地方法院檢察署檢察官
　　被　　　告　ＭＡＨＡＷＡＮ.
右列被告因業務過失傷害案件，經檢察官提起公訴（九十年度偵字第五六六二號），
本院判決如左：
    主  文
ＭＡＨＡＷＡＮ  ＪＡＲＡＴ（中文譯名加農）因業務上之過失傷害人，處有期徒刑
月，如易科罰金，以參佰元折算壹日。
    事  實
一、ＭＡＨＡＷＡＮ  ＪＡＲＡＴ（中文譯名加農）係泰國人，受雇來台工作，擔任
    榮福股份有限公司（以下簡稱榮福公司）工作，擔任管線埋設工人，並在工地駕
    車載運榮福公司施工材料，駕駛為其附隨業務，為從事駕駛業務之人，於民國九
    十年七月二十六日晚上十九時三十分許，無駕駛執照而駕駛車牌號碼三Ｇ─四一
    二號大貨車，沿嘉義嘉義市○○路由東往西行駛，途經自由路與友愛路交岔路時
    ，本應注意汽車行駛時，駕駛人應注意車前狀況，隨時採取必要之安全措施，且
    應注意該路段時速限制為五十公里，於行駛至該交岔路口時，亦應減速慢行，作
    隨時停車之準備。而依當時情形，天候晴、夜間有照明、路面乾燥、無缺陷、無
    障礙、視距良好，又無不能注意之情形，乃其能注意竟疏未注意及此，減速通過
    該交岔路口，反貿然以時速約五十之速度行駛，適有甲○○駕駛車牌號碼Ｓ五─
    二二二八號自用小客車行經該處，亦疏未注意車前狀況，隨時採取必要之安全措
    施，通過該交岔路口，ＭＡＨＡＷＡＮ  ＪＡＲＡＴ見狀避煞不及，撞及甲○○
    駕駛之自用小客車，致甲○○受有胸部鈍挫傷併左側第五、六、七肋骨骨折之傷
    害。
二、案經甲○○訴由嘉義市警察局第一分局報請臺灣嘉義地方法院檢察署檢察官偵查
    起訴。
    理  由
一、訊據被告ＭＡＨＡＷＡＮ  ＪＡＲＡＴ固坦承於右揭時、地無照駕駛車牌號碼三
    Ｇ─四一二號大貨車，與告訴人甲○○駕駛之車牌號碼Ｓ五─二二二八號自用小
    客車發生車禍，致甲○○受傷之事實，惟矢口否認有何過失傷害之犯行，並辯稱
    ：其在榮福公司係從事管線埋設之工作，非貨車駕駛，肇事當日係未經允許，私
    自開車去買檳榔，行經肇事路口時，行車號誌為綠燈，係被告闖紅燈高速撞及大
    貨車，其無過失云云。惟查：
    （一）被告於民國九十年七月二十六日晚上十九時三十分許，無照駕駛大貨車，
          沿嘉義嘉義市○○路由東往西行駛，途經自由路與友愛路交岔路時，與告
          訴人甲○○駕駛之自用小客車發生車禍，致甲○○受有胸部鈍挫傷併左側
          第五、六、七肋骨骨折之傷害之事實，業據告訴人指訴綦詳，並為被告所
          自承，復有診斷證明書、道路交通事故調查報告表各一份、交通事故現場
          照片十五幀在卷（警卷第五頁、第七頁至第十二頁）可稽。
    （二）被告雖辯稱係告訴人駕車闖紅燈云云，然為告訴人所否認，告訴人反指稱
          係被告駕駛大貨車闖紅燈撞及伊駕駛之自用小客車云云，彼二人雖均互指
          對方未遵守交通號誌闖越紅燈，惟除各該人之指述外，並無其他證據證明
          彼二人之指述為真實，由卷附道路交通事故調查報告表所載之肇事後現場
          遺留之煞車痕、撞擊痕、輪擦痕、刮地痕及二車停留位置等現場情狀，亦
          無法認定係何人未遵守號誌闖越紅燈，是本件車禍究係被告或告訴人未遵
      守號誌闖越紅燈肇致，即屬無證明，核先說明。
    （三）按汽車行駛至交岔路口，固應遵守燈光號誌之指示，惟依燈光號誌指示行
          駛途中，有無發生危險之可能，仍應由行車駕駛人為充分之注意，自難以
          一經燈光號誌指示為綠燈時，即可不負注意之責任（最高法院二十四年上
          字第一六九六號判例參照）；蓋參與交通之人，除應依道路交通安全規則
          為一般之注意外，尚有依實際情況而異之特別注意義務，雖駕駛人應可信
          賴其他參與交通之對方亦能遵守交通規則，同時為必要之注意，謹慎採取
          適當之行動，而對於不可知之對方違規行為並無預防之義務。然因對於違
          規行為所導致之危險，若屬已可預見，且依法律、契約、習慣、法理及日
          常生活經驗等，在不超越社會相當性之範圍應有注意之義務者，自仍有以
          一定之行為避免結果發生之義務。因此，關於他人之違規事實已極明顯，
          同時有充足之時間可採取適當之措施以避免發生交通事故之結果時，即不
          得以信賴他方定能遵守交通規則為由，以免除自己之責任（最高法院七十
          四年度台上字第四二一九號判例參照）。是本件車禍雖無法證明係何人未
          遵守號誌闖紅燈行駛，然揆諸上開判例意旨，被告仍負有注意義務至明。
          經查，依卷附道路交通事故調查報告表警繪現場圖所示，兩車撞擊痕距離
          上開交岔路口東向路口邊界處約二十四公尺（依照該現場圖比例尺，每格
          表示長度三公尺換算，慢車道八公尺，安全島七公尺，快車道九公尺，合
          計二十四公尺），距離交岔路口南向路口邊界約十五公尺（快車道五格計
          十五公尺），被告煞車痕之起點距離交岔路口東向邊界處約十八公尺（慢
          車道八公尺，安全島七公尺，快車道一格三公尺，合計十八公尺），參酌
          上情以觀，被告與告訴人駕車通過交岔路口時，均有相當距離及時間可以
          看清車前左右有無來車，以採取必要之安全措施，防止危險之發生，要無
          疑義，而車禍當時天候晴、夜間有照明，路面乾燥、無缺陷、無障礙、視
          距良好，並無使被告與告訴人不能注意之情事，有上開道路交通事故調查
          報告表附卷可查，是被告與告訴人均能注意而未注意，至為灼然。次查，
          肇事路段行車限速為時速五十公里，亦有前開道路交通事故調查報告表附
          卷可按，被告於警訊及本院審理時自承在車禍發生當時車速約為每小時五
          十公里（見警卷第二頁反面、本院卷第五十九頁）等情，其於偵查中及本
          院調查庭訊問時雖改稱時速約四、五十公里（見偵查卷第九頁反面、本院
          卷第十六頁）云云，惟被告於警訊時之陳述，距離車禍發生時較短，記憶
          較清楚，再參以被告於現場所遺留之車輛煞車痕長達十二點九公尺（參照
          一般公路汽車煞車距離、行車速度對照表，時速近五十公里）等情觀之，
          自以被告在警訊及本院審理時供稱時速約五十公里為可採，足見被告於行
          經交岔路口時，亦疏未減速慢行，灼然甚明。
    （四）按行車速度應依標誌之規定，無標誌者，在市區道路，時速不得超過五十
          公里；又汽車行駛時，駕駛人應注意車前狀況，並隨時採取必要之安全措
          施，道路交通安全規則第九十三條第一項第一款、第九十四條第三項分別
          定有明文。本件被告於前開時、地駕車行經肇事路段，本應注意遵守上開
          規定，而依當時情況又無不能注意之情事，已如前述，詎其能注意，竟疏
          未注意車前狀況及減速慢行，貿然以時速五十公里之速度行駛通過該交岔
    路口，因而肇事，致告訴人受傷，被告有過失之責，至為灼然，且其過失
          應為肇事之主要原因。雖告訴人駕車行經肇事路口，因疏未注意車前狀況
          ，並隨時採取必要之安全措施（由告訴人駕駛之自用小客車，於肇事現場
          未遺留任何煞車痕觀之，足見其未注意車前狀況，並採取煞車或閃避等必
          要之安全措施），致發生本件車禍，亦有過失，而為肇事之次因。然本件
          車禍既係因被告前開過失行為所併合肇致，被告仍難辭其過失之責，而解
          免其罪責。又告訴人所受之傷害既係被告之前開過失行為所造成，則被告
          之過失行為與告訴人之傷害間具有相當因果關係。
    綜上所述，被告就本件車禍有過失責任，其辯稱無過失云云，諉不足採，事證明
    確，被告犯行堪以認定。
二、按刑法第二百八十四條第二項所謂業務，係指以反覆同種類之行為為目的之社會
    活動而言，不僅指主業務而已，即為完成主要業務所附隨之準備工作與輔助事務
    ，亦應包括在內（最高法院八十一年度臺上字第一二二四號判決要旨參照）。查
    被告雖係在榮福公司擔任管線埋設工人，惟在施工之工地有開車，載運榮福公司
    工地施工之材料，從工地甲地載運到乙地等情，為其所自承，揆諸前開說明，駕
    駛自為被告業務之一，而為其附隨業務，其為從事駕駛業務之人無疑。是核被告
    所為係犯刑法第二百八十四條第二項前段之業務過失傷害罪，被告辯稱非以駕車
    為業云云，尚有誤會。又被告於中華民國未考領駕駛執照乙事，為其所自承，其
    無駕駛執照駕車致人受傷，應依道路交通管理處罰條例第八十六條第一項規定，
    加重其刑。又查被告犯罪後，嘉義市警察局第一分局北鎮派出所警員乙○○前往
    處理時，在被告尚未向警員表示係肇事者之前，即經旁觀民眾告知係被告駕車肇
    事等情，業經證人即到場處理之員警乙○○結證明確（見本院卷第二十六頁），
    並不符合自首要件，併予明。爰審酌被告無前科，素行良好，惟無照駕車肇事
    ，且為肇事主因，過失責任較重，因其過失行為造成告訴人受有胸部鈍傷及肋骨
    骨折之傷害，迄今尚未與告訴人和解，賠償告訴人之損害，及其犯後坦承部分犯
    行，否認有何過失責任，態度非佳等一切情狀，判處如主文所示之刑，並諭知易
    科罰金折算標準，以示懲儆。
據上論斷，應依刑事訴訟法第二百九十九條第一項前段，道路交通管理處罰條例第八
十六條第一項，刑法第二百八十四條第二項前段、第四十一條第一項前段，罰金罰鍰
提高標準條例第一條前段、第二條，判決如主文。
本件經檢察官游悅晨到庭執行職務。
中      華      民      國    九十一    年      五      月      三    日
                                    臺灣嘉義地方法院交通法庭
                                        法  官  許  進  國
右正本證明與原本無異。
如不服本判決，應於判決送達後十日內向本院提出上訴狀( 應附繕本 )。
中      華      民      國    九十一    年      五      月      六    日
                                        書記官  洪  秋  華
附錄本案論罪科刑法條全文
中華民國刑法第二百八十四條第二項
從事業務之人，因業務上之過失傷害人者，處一年以下有期徒刑、拘役或
一千元以下罰金，致重傷者，處三年以下有期徒刑、拘役或二千元以下罰
金。
